臺灣臺北地方法院民事判決　　　　　　　　 96年度國字第6號
原　　　告　鉑鈾科技股份有限公司
法定代理人　丙○○
被　　　告　臺北市政府
法定代理人　乙○○
被　　　告　甲○○
共　　　同
訴訟代理人　黃旭田律師
複　代理人　黃鈺　律師
上列當事人間國家賠償事件，本院於民國95年3月26日言詞辯論
終結，判決如下：
    主  文
原告之訴及假執行之聲請均駁回。
訴訟費用新台幣壹萬壹仟柒佰玖拾壹元由原告負擔。
    事實及理由
一、本件原告原起訴請求被告給付新台幣（下同）880,800元及
    遲延利息，嗣訴訟中變更為請求被告給付1,080,800元及遲
    延利息，屬擴張應受判決事項之聲明，依民事訴訟法第255
    條第1項第3款規定，應予准許。
二、按依國家賠償法請求損害賠償時，應先以書面向賠償義務機
    關請求之。賠償義務機關對於前項請求，應即與請求權人協
    議。協議成立時，應作成協議書，該項協議書得為執行名義
    ；又請求權人因賠償義務機關拒絕賠償，或協議不成立而起
    訴者，應於起訴時提出拒絕賠償或協議不成立之證明書。請
    求權人因賠償義務機關逾期不開始協議或拒不發給前項證明
    書而起訴者，應於起訴時提出已申請協議或已請求發給證明
    書之證明文件，國家賠償法第10條、國家賠償法施行細則第
    37條分別定有明文。是依國家賠償法請求國家機關為損害賠
    償時，應先以書面向賠償義務機關請求之，必賠償義務機關
    拒絕賠償，請求權人始得提起損害賠償之訴。本件原告向台
    北市政府請求國家賠償，經台北市政府拒絕之，有原告提出
    台北市商業管理處民國95年12月11日北市商二字第09535896
    400號函為證，並為台北市政府所不爭執，依上規定，原告
    起訴請求台北市政府國家賠償部分，於法即無不合。
三、原告主張：原告之董事長為丙○○，未曾改選，然原告之董
    事即訴外人王證能竟勾結其他董事即訴外人陳建良及邵子娥
    ，偽造92年8月6日之董事會決議錄並改選王證能為董事長，
    且利用丙○○出國期間，向被告台北市政府申請董事長變更
    登記，詎被告台北市政府之承辦人即被告甲○○依前開董事
    會決議錄所載即知係違反公司法第203條規定為非董事長召
    集之董事會，且丙○○亦未委任王證能代為召集，又丙○○
    亦未經股東會決議解任而無補選董事長之必要，被告甲○○
    竟未盡書面審查義務違法核准補選王證能為董事長之行政處
    分，案經丙○○向本院提起確認原告召開前開董事會決議無
    效之訴，並向經濟部訴願撤銷該核准登記王證能為董事長之
    行政處分，經本院判決確認該董事會決議無效確定，且經經
    濟部訴願審議委員會撤銷原處分在案。又王證能自92年8月6
    日起至93年7月14日於擔任原告之董事長期間，強行破壞公
    司門鎖、毀壞電腦網站網路、拆除電話電線及破壞公物，並
    非法過戶原告之專利權於其私人名下，將公司財務占為己有
    ，並將丙○○及其他員工逐出辦公室，導致其等須另行租屋
    ，致受有1,080,800元之損害（包括彈性反光突起路標專利
    研究開發費用30萬元、印表機清潔組專利研究開發費用35萬
    元、基隆路房屋租金押金44萬元、忠孝東路房屋租金押金38
    7,829元、管理費22,686元、電費6,706元及保全費2萬元，
    總計1,507,221元，僅請求賠償1,080,800元），爰依國家賠
    償法第2條第2項規定請求被告臺北市政府賠償，依民法第18
    6條規定請求被告甲○○賠償等語。並聲明：（一）被告應
    給付原告1,080,800元及自請求日起至清償日止按年息5％計
    算之利息；（二）願供擔保，請准宣告假執行。
四、被告則以：原告就本件前曾向本院起訴請求被告給付980,60
    0元本息，經本院94年度國字第28號判決原告敗訴，原告上
    訴後減縮為請求被告給付545,039元，亦經台灣高等法院95
    年度上國易字第5號判決原告敗訴而告確定，原告雖復就上
    開確定判決提起再審之訴，仍經台灣高等法院95年度再國易
    字第6號裁定駁回在案。則原告就同一事件重複起訴，顯違
    背一事不再理之原則，其訴為不合法，應予駁回。再者，原
    告之法定代理人丙○○於92年10月3日前即向監察院及總統
    府陳情被告甲○○違法失職辦理王證能之董事長變更登記，
    並於93年間向本院提起確認原告92年8月6日董事會決議無效
    之訴，經本院於93年4月9日以93年度訴更一字第3號判決確
    認該董事會決議無效確定，及向經濟部提出訴願，亦經該部
    於93年7月16日作成訴願決定將原核准原告董事長變更登記
    處分予以撤銷，則原告至遲於93年7月16日前已知悉受有本
    件損害，系爭損害賠償請求權應於95年7月15日罹於時效，
    原告提起本訴亦已罹於時效等語，資為抗辯。並聲明：（一
    ）原告之訴及假執行之聲請均駁回；（二）願供擔保，請准
    免為假執行之宣告。
五、兩造不爭執之事實：
    原告之董事長為丙○○，未曾改選，然原告之董事即王證能
    竟與其他董事陳建良及邵子娥，偽造92年8月6日之董事會決
    議錄並改選王證能為董事長，持向被告台北市政府申請董事
    長變更登記，台北市政府之承辦人即被告甲○○於92年8月2
    0日為核准補選王證能為董事長登記之行政處分，嗣丙○○
    向本院提起確認原告92年8月6日召開董事會決議無效之訴，
    並向經濟部訴願撤銷該核准王證能為董事長變更登記之行政
    處分，分別經本院93年度訴更一字第3號判決確認該董事會
    決議無效確定，且經經濟部訴願審議委員會撤銷原處分，台
    北市政府於93年7月14日以府建商字第09303510700號函通知
    原告及丙○○撤銷92年8月20日核准補選王證能為董事長登
    記之行政處分。又原告及丙○○前以台北市政府之承辦人甲
    ○○於92年8月20日所為核准補選王證能為董事長登記之行
    政處分，未盡形式審查義務，違法核准該變更登記，致伊等
    受有損害，爰依國家賠償法第 2 條及民法第 186 條之規定
    請求被告賠償，案經本院94年度國字第28號及台灣高等法院
    95年度上國易字第5號判決確定，以原告請求台北市政府國
    家賠償部分，未踐行國家賠償之協議先行程序即行起訴，不
    合法定程式為由駁回；其餘部分則以訴無理由駁回等事實，
    為兩造所不爭執，並有台北市政府函、本院93年度訴更一字
    第3號民事判決、監察院監察業務處函、監察院函、經濟部
    訴願決定書、總統府公共事務室函、台北市商業管理處函、
    本院94年度國字第28號民事判決、台灣高等法院95年度上國
    易字第5號民事判決足稽，復經本院調閱本院94年度國字第2
    8號民事卷宗全卷查明無訛，堪信為真實。
六、兩造之爭點及論述：
    原告主張被告台北市政府所屬公務員即被告甲○○就原告董
    事長變更登記之申請，未盡形式審查義務，違法核准該變更
    登記，致原告受有損害，爰依國家賠償法第2條第2項規定請
    求被告臺北市政府賠償，依民法第186條規定請求被告甲○
    ○賠償云云，為被告所否認，並以前揭情詞置辯。經查：
（一）按除別有規定外，確定之終局判決就經裁判之訴訟標的，
      有既判力；又起訴違背民事訴訟法第253條、第263條第2
      項規定，或其訴訟標的為確定判決之效力所及者，法院應
      以裁定駁回之，民事訴訟法第400條第1項、第249條第1項
      第7款分別定有明文。次按，就數量上為可分之金錢或其
      他代替物為給付目的之特定債權為分割，僅對其中數量上
      之一部債權而起訴，尚未放棄其餘殘額部分債權之請求（
      即學說上所稱之「一部請求」）者，其既判力之客觀範圍
      固以該起訴之聲明為限度，惟此際其一部之關係，必存有
      特定之標準而後可，否則究係就何部分為裁判不能明確，
      自無從區分其為全部或一部，故如原告請求被告賠償侵權
      行為所生之損害，聲明為100萬元之金額，無論其為勝訴
      或敗訴，因該判決確定之權利範圍與內容均有既判力（關
      於賠償之數額，無特定之標準可以區分），應解為以後不
      得再主張其損害額在前訴僅為一部，另一部以新訴請求之
      。查本件原告就相同事實及法律關係，前曾在本院對被告
      甲○○提起訴訟（按列本院94年度國字第28號），並就所
      提國家賠償明細表所列損害總額1,507,221元（包括彈性
      反光突起路標專利研究開發費用30萬元、印表機清潔組專
      利研究開發費用35萬元、基隆路房屋租金押金44萬元、忠
      孝東路房屋租金押金387,829元、管理費22,686元、電費6
      ,706 元及保全費2萬元），僅籠統請求被告甲○○賠償98
      0,600元，並未就請求賠償數額之內容予以特定區分為何
      項目及數額，案經第一審為原告敗訴判決後，原告就其中
      545,039元（包括基隆路房屋租金12萬元、忠孝東路房屋
      租金319,000元及監控系統、清潔費、鎖匙、水電費、搬
      運費等106,039元）部分提起上訴（按列台灣高等法院95
      年度上國易字第5號），其餘未上訴部分則告確定（見台
      灣高等法院95年度上國易字第5號民事判決第4頁），嗣又
      經第二審判決駁回原告上訴部分而告全案確定等情，有上
      開民事判決附卷可稽，復經本院調閱該案卷核閱屬實。準
      此，原告於前案對被告甲○○所為之一部請求，關於賠償
      之數額既無特定之標準可以區分，則前案就何部分為裁判
      不能明確，自無從區分其為全部或一部，揆諸首揭說明，
      應認前案既判力客觀範圍及於全部，而非以該起訴之聲明
      為限度。從而，原告對被告甲○○部分，既係就同一事件
      業經確定終局判決後另行提起訴訟，顯違反一事不再理之
      原則，自非合法，應予駁回。
（二）次按公務員於執行職務行使公權利時，因故意或過失不法
      侵害人民自由或權利者，國家應負賠償責任，惟賠償請求
      權，自請求權人知有損害時起，因2年間不行使而消滅；
      所稱知有損害，須知有損害事實及國家賠償責任之原因事
      實。國家賠償法第2條第2項、第8條第1項前段、國家賠償
      法施行細則第3條之1分別亦定有明文。再依國家賠償法第
      5條規定，國家損害賠償，除依本法規定外，適用民法規
      定。是依國家賠償法提起損害賠償，其有關之消滅時效，
      自應適用民法之規定。次按消滅時效，自請求權可行使時
      起算；又消滅時效，因起訴而中斷；而時效因起訴而中斷
      者，若撤回其訴，或因不合法而受駁回之裁判，其裁判確
      定，視為不中斷，為民法第128條、第129條第1項第3款、
      第131條所明定。查本件台北市政府核准王證能申請變更
      董事長登記之糾紛事件，原告之法定代理人丙○○先後於
      92年9月18日、10月3日向總統府、監察院陳情台北市政府
      承辦人員不察准予登記，涉有違法失職並損及原告權益等
      情事，有總統府公共事務室函、監察院函在卷可稽。嗣丙
      ○○復向本院提起確認鉑鈾科技股份有限公司92年8月6日
      上午9時之董事會決議無效訴訟，經本院於93年4月9日以9
      3年度訴更一字第3號判決確認該董事會決議無效，丙○○
      據此向經濟部提起訴願請求撤銷台北市政府依據該董事會
      決議所核准變更登記之行政處分，經該部於93年7月16日
      訴願決定撤銷台北市政府原核准之行政處分，此有民事判
      決、經濟部訴願決定書在卷可稽。又丙○○於93年7月23
      日再寄發存證信函予包括台北市政府在內等人，明確提及
      因台北市政府不當核准王證能違法擔任董事長造成公司損
      失，台北市政府應負國家賠償責任等語，有該存證信函及
      丙○○在本院94年度國字第28號案所提民事起訴狀可稽。
      足見原告至遲於93年7月23日已知悉台北市政府核准王證
      能為董事長登記之行政處分已遭撤銷，並認台北市政府承
      辦人員未盡審查之義務，違法失職損及原告權益。果爾，
      原告自斯時起即可對被告台北市政府行使國家賠償請求權
      ，又原告雖曾對被告台北市政府提起國家賠償（如上述案
      列本院94年度國字第28號、台灣高等法院95年度上國易字
      第5號），惟因不合法而受駁回判決確定，有台灣高等法
      院95年度上國易字第5號民事判決可稽，亦為原告所是認
      ，依上開民法第131條規定，其請求權視為不中斷，是原
      告遲至96年1月11日始提起本件國家賠償，顯已逾2年之時
      效，被告台北市政府依民法第144條第1項規定提出時效抗
      辯而拒絕給付，即屬有據。
（三）再訴訟標的之法律關係，於確定之終局判決中經裁判者，
      當事人之一造以該確定判決之結果為基礎，於新訴訟用作
      攻擊防禦方法時，他造應受其既判力之拘束，此就民事訴
      訟法第400條第1項規定之趣旨觀之甚明。如前述，原告請
      求被告甲○○負侵權行為損害賠償責任事件，既經本院94
      年度國字第28號民事判決、台灣高等法院95年度上國易字
      第5號判決駁回其訴或上訴，而告確定，依上說明，原告
      對被告甲○○並無侵權行為損害賠償債權之存在即有既判
      力。且原告於本件訴訟亦應受其既判力之拘束，不得再與
      該確定判決意旨相反之主張。又法院於確定判決理由中，
      就訴訟標的以外當事人主張之重要爭點，本於當事人辯論
      之結果，已為判斷時，除有顯然違背法令之情形，或當事
      人已提出新訴訟資料，足以推翻原判斷之情形外，應解為
      在同一當事人就與該重要爭點有關所提起之他訴訟，法院
      及當事人對該重要爭點之法律關係，皆不得任作相反之判
      斷或主張，以符民事訴訟上之誠信原則。查台灣高等法院
      95年度上國易字第5號確定判決以台北市政府及所屬公務
      員甲○○，准予王證能所為鉑鈾科技股份有限公司變更登
      記，已盡其書面及形式審查義務，難認有何違法失職之處
      ，又原告及丙○○主張其所受損害，與台北市政府及甲○
      ○核准鉑鈾科技股份有限公司變更董事長登記間，亦無相
      當因果關係等情，係本於兩造辯論結果所為判斷，並無違
      背法令之情形。綜上，原告以被告台北市政府所屬公務員
      即被告甲○○就原告董事長變更登記之申請，未盡形式審
      查義務，違法核准該變更登記，致原告受有損害，應負侵
      權行為或國家賠償賠償云云，不足採取。
七、綜上所述，原告本於國家賠償法、侵權行為之法律關係，請
    求被告給付1,080,800元及自請求日起至清償日止按年息5％
    計算之利息，為無理由，應予駁回。而其假執行之聲請亦失
    所附麗，應併予駁回。
八、本件為判決基礎之事證已明，兩造所為之其他主張、陳述並
    所提之證據，經審酌後，認均與本件之結論無礙，不再一一
    論述，併予敘明。
九、本件原告應負擔之訴訟費用額，確定為如主文第二項所示。
十、訴訟費用負擔之依據：民事訴訟法第78條。
中　　華　　民　　國　　96　　年　　4　　月　　13 　　日
                     民事第六庭    法　官　曾部倫
以上正本係照原本作成
如對本判決上訴，須於判決送達後20日內向本院提出上訴狀
中　　華　　民　　國　　96　　年　　4 　　月　　14　　日
                                    書記官  謝梅琴
